【裁判字號】    99,上訴,639
【裁判日期】    990730
【裁判案由】    毒品危害防制條例
【裁判全文】
臺灣高等法院臺南分院刑事判決         99年度上訴字第639號
上  訴  人  甲○○
即  被  告
上列上訴人因違反毒品危害防制條例案件，不服臺灣臺南地方法
院99年度訴字第462 號，中華民國99年5 月26日第一審判決（起
訴案號：臺灣臺南地方法院檢察署99年度撤緩毒偵字第44號），
提起上訴，本院判決如下：
    主  文
上訴駁回。
    理  由
一、按刑事訴訟法第350 條、第361 條、第362 條、第367 條規
    定，不服地方法院之第一審判決而上訴者，須提出上訴書狀
    ，並應敘述具體理由，為上訴必備之程式；其所提出之書狀
    未敘述上訴理由，或僅曾以言詞陳述上訴理由者，均應於上
    訴期間屆滿後20日內補提理由書於第一審法院。第一審法院
    經形式審查，認逾期未補提上訴理由者，應定期間先命補正
    ；逾期未補正者，為上訴不合法律上之程式，應以裁定駁回
    。倘已提出上訴理由，但所提非屬具體理由者，則由第二審
    法院以上訴不合法律上之程式，判決駁回。而所謂具體理由
    ，必係依據卷內既有訴訟資料或提出新事證，指摘或表明第
    一審判決有何採證認事、用法或量刑等足以影響判決本旨之
    不當或違法，而構成應予撤銷之具體事由，始克當之（例如
    ：依憑證據法則具體指出所採證據何以不具證據能力，或依
    憑卷證資料，明確指出所為證據證明力之判斷如何違背經驗
    、論理法則）；倘僅泛言原判決認定事實錯誤、違背法令、
    量刑失之過重或輕縱，而未依上揭意旨指出具體事由，或形
    式上雖已指出具體事由，然該事由縱使屬實，亦不足以認為
    原判決有何不當或違法者（例如：對不具有調查必要性之證
    據，法院未依聲請調查亦未說明理由，或援用證據不當，但
    除去該證據仍應為同一事實之認定），皆難謂係具體理由，
    俾與第二審上訴制度旨在請求第二審法院撤銷、變更第一審
    不當或違法之判決，以實現個案救濟之立法目的相契合，並
    節制濫行上訴（最高法院97年度台上字第892 號判決）。
二、經查：
  (一)上訴人即被告甲○○民國87年間因施用毒品案件，經原審法
    院裁定送勒戒處所觀察、勒戒後，因有繼續施用毒品之傾向
    ，經裁定令入戒治處所施以強制戒治，於88年3 月30日停止
    戒治出監，同年10月24日保護管束期滿執行完畢，經臺灣臺
    南地方法院檢察署檢察官於88年11月19日以88年度戒毒偵字
    第74號為不起訴處分確定。復於90年間因施用毒品案件，經
    檢察官向原審法院聲請強制戒治並起訴，經原審法院裁定令
    入戒治處所施以強制戒治，於93年1 月9 日執行完畢出監，
    刑事部分則由原審法院於91年4 月22日以91年度訴字第147
    號判處有期徒刑10月確定，於94年5 月7 日縮刑期滿執行完
    畢。又於95年間因施用毒品案件，經原審法院於95年6 月20
    日以95年度訴字第704 號判處有期徒刑11月，並依中華民國
    九十六年罪犯減刑條例減刑為有期徒刑5 月又15日確定，於
    96年7 月16日縮刑期滿執行完畢。再於95年間因施用毒品案
    件，經原審法院於95年12月17日以95年度訴字第1574號判處
    有期徒刑1 年，本院於96年3 月15日以96年度上訴字第68號
    駁回上訴後確定；復於96年間因施用毒品案件，經原審法院
    於96年4 月30日以96年度訴字第436 號判處有期徒刑1 年確
    定，上開2 罪經依中華民國96年罪犯減刑條例分別減為有期
    徒刑6 月，並定應執行刑有期徒刑11月確定，甫於97年11月
    1 日縮刑期滿執行完畢。詎仍不知悔改，復基於施用第一級
    毒品之犯意，於98年1 月30日22時許，在其台南縣安定鄉保
    西村安定442 之2 號住處，以針筒注射方式，施用毒品海洛
    因1 次。嗣為警於同年月31日16時許採集其尿液送驗結果，
    呈嗎啡陽性反應，而查知上情。
  (二)上開施用第一級毒品之事實，業據被告甲○○供認不諱，且
    有台南縣警察局善化分局尿液送驗對照表及長榮大學毒物研
    究中心出具之尿液確認報告各1 紙附卷可佐，原審法院以被
    告在審判程序中就被訴事實為有罪之陳述，裁定依簡式審判
    程序審理，論以毒品危害防制條例第10條第1 項之施用第一
    級毒品罪，依累犯規定加重其刑，並審酌上訴人前因施用毒
    品案件經觀察勒戒、強制戒治及刑罰執行完畢，本件又再度
    施用毒品，顯見其戒除毒癮之意志薄弱，無視於毒品對於自
    身健康之戕害及國家對於杜絕毒品犯罪之禁令等一切情狀，
    量處有期徒刑10月，經核並無認定事實錯誤、量刑瑕疵或違
    背法令之情形。
  (三)上訴人雖以：「歷年來於毒品危害防制條例有所修正，把施
    用毒品之行為視為一種病態行為，是把吸毒之人當作患者予
    以治療漸而取代行罰制度，又依罪刑法定主義，犯罪無惡性
    者若科以法定之刑，過於苛酷，本件上訴人施用毒品犯行，
    性質上屬自我身心健康之自戕行為，尚未破壞社會秩序，檢
    察官僅求處8 月有期徒刑，原審顯然量刑過重」云云，提起
    上訴。惟按量刑之輕重，屬事實審法院得依職權自由裁量之
    事項，苟已斟酌刑法第57條各款所列情狀，而未逾越法定刑
    度，不得遽指為違法。上訴人並未具體指出原判決有何違法
    或不當之處，亦未依據卷內既有訴訟資料或提出新事證，指
    摘或表明第一審判決有何採證認事、用法或量刑等足以影響
    判決本旨之不當或違法，而構成應予撤銷之具體事由，自非
    具體之上訴理由，其上訴不符法定程式，爰不經言詞辯論逕
    予判決駁回。
三、據上論斷，應依刑事訴訟法第367 條前段、第372 條判決如
    主文。
中    華    民    國    99    年    7     月    30    日
                  刑事第三庭  審判長法  官  陳義仲
                                    法  官  蔡勝雄
                                    法  官  楊清安
以上正本證明與原本無異。
如不服本判決應於收受送達後10日內向本院提出上訴書狀，其未
敘述上訴理由者，並得於提起上訴後10日內向本院補提理由書（
均須按他造當事人之人數附繕本）「切勿逕送上級法院」。
                                    書記官  蔡蘭櫻
中    華    民    國    99    年    7     月    30    日
附錄論罪法條：
毒品危害防制條例第10條第1 項：
施用第一級毒品者，處6 月以上5 年以下有期徒刑。

司法院資訊處製作；財團法人民間司法改革基金會備份。
